臺灣臺北地方法院刑事判決　　　　　　　　　　　　　九十年度簡上字第一二九號
　　上　訴　人
　　即　被　告　乙○○
　　選任辯護人　吳雨學
　　　　　　　　吳茂雄
右上訴人即被告因家庭暴力罪之傷害案件，不服本院八十九年度簡字第七一二號，中
華民國九十年三月七日所為第一審簡易判決（聲請簡易判決處刑案號：台灣台北地方
法院檢察署八十九年度偵字第一二九一七號），提起上訴，本院管轄第二審之合議庭
判決如左：
    主      文
原判決撤銷。
乙○○傷害人之身體，處拘役貳拾日，如易科罰金，以參佰元折算壹日。
    事      實
一、乙○○與甲○○係夫妻關係，二人間具有家庭暴力防治法第三條第一款之家庭成
    員關係。乙○○於民國八十九年六月十七日二十二時許，在台北市○○○路○段
    二三六巷十六號五樓住處之臥房內，因欲甲○○偕同其至餐廳與其父母及自美返
    台之姊妹等家族成員餐敘，甲○○不從，雙方遂發生爭執，乙○○竟基於傷害之
    故意，出手掌摑甲○○臉頰，致使甲○○受有臉部瘀腫三乘四公分之傷害。
二、案經甲○○訴請台灣台北地方法院檢察署檢察官偵查聲請簡易判決處刑。
    理      由
一、訊據上訴人即被告乙○○對於右揭時、地與告訴人甲○○發生爭執及拉扯之事實
    坦承不諱，然矢口否認有傷害犯行，辯稱：當日因告訴人欲跳樓自殺，為阻止告
    訴人跳樓，方與告訴人發生拉扯，告訴人可能因此受有傷害，其絕未毆打告訴人
    ，並非故意要使告訴人受傷云云。
二、經查：右揭事實，迭據告訴人甲○○於偵訊及本院審理中指訴綦詳，而告訴人確
    受有如事實欄所載之傷害，亦有台北市立仁愛醫院八十九年六月十九日（甲）字
    第０八九０四０００六一二號驗傷診斷書一紙在卷可稽，又有台北市政府警察局
    大安分局派出所員警工作紀錄簿一份附卷可參。被告雖辯稱告訴人所受傷害應係
    其為防止告訴人跳樓自殺，與告訴人發生拉扯時所造成云云，然告訴人除受有右
    上肢擦傷一公分之傷害（此部分不另為無罪判決之諭知，理由詳後述）外，尚有
    臉部瘀腫三乘四公分之傷勢，此觀前揭台北市立仁愛醫院驗傷診斷書自明，徵諸
    被告於本院審理中業已坦認其於右揭時、地與告訴人發生拉扯時，只拉住告訴人
    甲○○之手臂，是拉肩膀附近，雙方拉來拉去等語（見本院八十九年十月九日、
    九十年四月二十五日、六月十九日訊問筆錄），相互對照觀之，若果如被告所辯
    其未傷害告訴人，告訴人所受傷勢係雙方拉扯時所致云云，則於被告及告訴人僅
    有手部拉扯之情形下，何可能致告訴人臉頰受有三乘四公分瘀腫之傷害，是被告
    所辯，顯與常情有悖，告訴人臉頰處所受傷害顯非單純因拉扯所致，而係被告所
    為甚為灼然。綜上，被告所辯並未於右揭時、地毆打告訴人臉頰云云，顯係飾卸
    刑責之詞，不足採信。又雖證人即被告之父丁○○證稱當日並未見及被告毆打告
    訴人等語，證人即被告之母丙○○○亦證稱當日並未留意被告是否有與告訴人發
    生拉扯等語，然證人丁○○及丙○○○於本院審理中均坦認渠等僅見及被告與告
    訴人於房間內爭吵後，告訴人衝出房間以後之情事，被告與告訴人於房間內發生
    何事，有無發生拉扯，渠等不知悉等語觀之（見本院九十年六月十九日訊問筆錄
    ），證人二人所言實不足為被告有利之認定，自不待言。是本件事證明確，被告
    犯行堪以認定，應予依法論科。
三、按被告乙○○犯罪後，刑法第四十一條業於九十年一月四日修正，同年月十日公
    布施行，並於同年月十二日生效，該條第一項修正為：「犯最重本刑為五年以下
    有期徒刑以下之刑之罪，而受六個月以下有期徒刑或拘役之宣告，因身體、教育
    、職業、家庭之關係或其他正當事由，執行顯有困難者，得以一元以上三元以下
    折算一日，易科罰金。」，是被告犯罪後法律已有變更，雖本案被告所犯罪名之
    法定刑度為三年以下有期徒刑、拘役或罰金刑，依修正前刑法第四十一條之規定
    ，原得易科罰金，惟該法條既已修正如上，仍屬法律變更，依刑法第二條第一項
    前段之規定，應適用修正後之規定。查被告乙○○與告訴人甲○○係夫妻關係，
    此為被告及告訴人自承在卷，二人間依家庭暴力防治法第三條第一款之規定，屬
    家庭成員關係。被告對告訴人故意實施身體上不法侵害之行為，而成立刑法所規
    定之傷害罪，屬家庭暴力防治法第二條第二項所稱之家庭暴力罪，是核被告所為
    ，係犯刑法第二百七十七條第一項之傷害罪。公訴意旨另以被告基於傷害之故意
    ，毆打告訴人致告訴人受有右上肢擦傷一公分之傷害，因認被告此部分亦有傷害
    告訴人之犯行，惟告訴人於本院審理中業已明確表稱上肢擦傷的傷痕伊不知道是
    上訴人（即被告乙○○）或是伊的公公、婆婆所造成的，因為當時很多人拉伊不
    讓伊離開家，所以不確定是何人造成的等語（見本院九十一年四月一日訊問筆錄
    ），則告訴人所受此部分之傷害，自難使本院達確信係被告所為之程度，本之罪
    證有疑，利歸被告之原則，自應為被告有利之認定，此部分既不能證明被告犯行
    ，本應為無罪判決之諭知，然此部分與前揭論罪科刑之部分有實質上一罪之關係
    ，爰不另為無罪之諭知，附此敘明。本件原審以被告罪證明確，予以論罪科刑，
    固非無見；惟原審判決事實及理由欄中之犯罪事實、證據及應適用之法條均引用
    檢察官聲請簡易判決處刑書之記載，而認被告傷害告訴人致告訴人受有右上肢擦
    傷一公分之傷害及臉部瘀腫三乘四公分之傷害，然告訴人所受右上肢擦傷一公分
    之傷害既無法使本院達確係被告所為之程度，而不另為無罪判決之諭知，業如前
    述，則原審判決此部分之事實認定，即有未洽。被告上訴意旨，以當日係因告訴
    人欲跳樓自殺，為阻止告訴人跳樓，方與告訴人發生拉扯，告訴人可能因此受有
    傷害，其絕未毆打告訴人云云，指摘原判決不當，雖不足取，惟原判決事實部分
    有所不當，既有可議之處，即屬無可維持，自應由本院予以撤銷改判。爰審酌被
    告之素行、因告訴人不願前往餐敘而萌生本件犯罪動機、與告訴人為夫妻關係，
    告訴人所受傷害之程度，被告犯罪之手段、生活狀況、智識程度暨犯罪後之態度
    等一切情狀，量處如主文所示之刑，並諭知易科罰金之折算標準，以示懲儆。
據上論斷，應依刑事訴訟法第四百五十五條之一第一項、第三項、第三百六十九條第
一項前段、第三百六十四條、第二百九十九條第一項前段，刑法第二條第一項前段、
第二百七十七條第一項、第四十一條第一項前段，罰金罰鍰提高標準條例第一條前段
、第二條，判決如主文。
本案經檢察官曾益盛到庭執行職務
中      華      民      國    九十一    年      五      月      十五    日
                                    臺灣臺北地方法院刑事第四庭
                                        審判長法  官  余學淵
                                              法  官  陳嘉琪
                                              法  官  黃紹紘
右正本證明與原本無異。
本件不得上訴。
                      書記官  劉新怡
中      華      民      國    九十一    年      五      月      十五    日
附錄本案論罪科刑法條全文
刑法第二百七十七條
傷害人之身體或健康者，處三年以下有期徒刑、拘役或一千元以下罰金。
犯前項之罪因而致人於死者，處無期徒刑或七年以上有期徒刑，致重傷者，處三年以
上十年以下有期徒刑。
